【裁判字號】    98,毒抗,89
【裁判日期】    980423
【裁判案由】    聲請觀察勒戒
【裁判全文】
臺灣高等法院臺南分院刑事裁定          98年度毒抗字第89號
抗  告  人
即  被  告  甲○○
上列抗告人因聲請觀察勒戒案件，不服臺灣雲林地方法院中華民
國98年2月26日裁定（98年度毒聲字第33號），提起抗告，本院
裁定如下：
    主  文
抗告駁回。
    理  由
一、抗告意旨略以：
  (一)抗告人否認吸食毒品，而尿液檢測為陽性，是因為患有肝癌
    跟肺結核，並常住院開刀治療，所以會用到嗎啡類的止痛針
    與止痛藥，而抗告人肺結核的藥物也會影響尿液檢測，且習
    慣每天早上起來就要二瓶感冒糖漿。又早已喝美沙冬將毒癮
    戒了，也已經很久沒用毒品，會再用毒品是因為老婆跟別的
    男人跑了，還把銀行裡所有的錢全部領光，抗告人因此遭受
    極大打擊，後來因念及年邁雙親，故下定決心將毒品戒掉，
    當天晚上，真的沒有使用毒品，尿液有問題完全是因為醫院
    的嗎啡止痛藥及肺結核的藥物所造成，因抗告人的病已經越
    來越嚴重，時日無多，希望能留在雙親身邊陪伴及孝順兩位
    老人家。
  (二)抗告人當天晚上在公園廁所裡小便，走出廁所就看見警察在
    公園，乃主動向前問警察發生什麼事，如果抗告人真有吸毒
    ，何以這麼笨走到前面給警察抓，可茲證明沒有吸毒，所以
    才敢上前詢問發生什麼事。懇請法官能明察秋毫，為此提起
    抗告云云。
二、按施用第1、2級毒品者，檢察官應聲請法院裁定，令被告入
    勒戒處所觀察、勒戒，其期間不得逾2月。毒品危害防治條
    例第10條、第20條第1項定有明文。又鑒於毒品對於社會危
    害甚鉅，是施用或販賣毒品行為，早為政府嚴格查緝，且施
    用毒品之行為，亦為社會所不容，而施用毒品者多於隱匿處
    為之，以逃避追緝，是對於施用毒品犯行之認定，除被告坦
    承施用毒品犯行，並有其他補強證據（如扣案之毒品、吸食
    器等）以資佐證外，通常均多依賴科學鑑定之結果（即尿液
    檢驗報告）以為判定。另按海洛因經注射或吸入人體後，約
    百分之80於24小時內自尿中排出，一般而言，尿液中能否驗
    出嗎啡陽性反應與其投與量、投與途徑、採尿時間、個人體
    質及檢測方法之靈敏度有關，國外曾有文獻報導注射6毫克
    之海洛因鹽酸鹽，其代謝物嗎啡之平均可檢出時限約為26小
    時，業經行政院衛生署藥物食品檢驗局於81年9月8日以藥檢
    壹字第8114885號函述綦詳。次按關於服用安非他命或海洛
    因（嗎啡）以外之藥物或飲料者，其尿液檢驗結果是否可能
    有安非他命或海洛因（嗎啡）反應，目前常用的尿液安非他
    命或嗎啡篩檢方式包括酵素免疫分析法、薄層色層分析法和
    放射免疫分析法。在文獻報告中，雖有藥品或食物因交叉反
    應（ＣＲＯＳＳＲＥＡＣＴＩＯＮ），可在尿液測試中產生
    偽陽性（ＦＡＬＳＥＰＯＳＩＴＩＶＥ，即尿液中不含某成
    分，而檢驗顯示含有該成分之現象）之安非他命或嗎啡反應
    。例如在酵素免疫分析法（簡稱ＥＩＡ）及薄層色層分析法
    （簡稱ＴＬＣ）之尿液測試方法中，某些成藥（如減肥藥、
    解鼻充血藥物、感冒藥劑等）中之成分，因與安非他命有類
    似之作用，而產生與安非他命之交叉反應，使尿液測試結果
    呈偽陽性。但利用精密之儀器分析，將可排除偽陽性之可能
    ，目前最常採用之確認方法為氣相層析質譜儀，以氣相層析
    質譜儀作藥物及其代謝產物之定性及定量分析，幾乎不會有
    偽陽性產生，有行政院國軍退除役官兵輔導委員會臺北榮民
    總醫院83年4月7日北總內字第03059號函可參。而法務部
    調查局87年9月29日（87）發技（1)字第870745574號函亦明
    確說明【尿液毒品檢驗如單以免疫分析法篩驗，有可能因交
    叉反應，而對服用毒品或甲基安非他命以外藥物者之尿液產
    生偽陽性結果（不會產生偽陰性結果），然若再以薄層分析
    法（ＴＯＸＩ－ＬＡＢ）檢驗，應可絕除大部分偽陽性問題
    。惟若能使用較先進之氣相層析質譜儀分析法確認，則可完
    全排除偽陽性之干擾，為目前最具公信力的檢驗方法】。被
    告尿液經送臺灣檢驗科技股份有限公司濫用藥物實驗室-高
    雄以「ＥＩＡ酵素免疫分析法」及「ＧＣ／ＭＳ氣相層析／
    質譜儀法」檢驗，均有嗎啡反應，有臺灣檢驗科技股份有限
    公司98年1月8日出具之確認報告附卷可稽（見雲警虎偵字第
    0981000073號警卷第5頁），依前揭說明，應無偽陽性之可
    能，是不論被告有無服用藥物，均不影響上開鑑驗結果之正
    確性。
三、經查，被告甲○○基於施用毒品之犯意，於民國97年12月21
    日凌晨0時10分許（即採尿時間）回溯26小時內之某時，於
    不詳處所，施用第一級毒品海洛因。經警於97年12月20日晚
    上22時30分許，在雲林縣虎尾鎮公安里早安會公廁旁空地查
    獲，於97年12月21日凌晨0時10分許，為警採其尿液檢體（
    編號0000000000號）送臺灣檢驗科技股份有限公司濫用藥物
    實驗室-高雄以氣相層析質譜儀法（GC／MS）確認檢驗後，
    確有嗎啡反應，此有臺灣檢驗科技股份有限公司濫用藥物檢
    驗報告附卷可稽（見警卷第5頁）。本件被告尿液經臺灣檢
    驗科技股份有限公司濫用藥物實驗室以氣相層析質譜議分析
    法（GC／MS）確認無誤，基本上已可排除偽陽性反應情形產
    生，揆諸上揭說明，被告確有施用第1級毒品海洛因之事實
    ，洵堪認定。
四、被告於警詢中及抗告意旨雖抗辯伊有服用肝病與肺結核藥物
    ，該藥物有止痛藥成分，而且其已喝美沙冬戒毒完畢，有可
    能影響檢驗結果云云。然經本院於98年3月27日以98南分院
    鼎刑巨98毒抗89字第03770號函詢為被告開立肝癌等藥物之
    國立臺灣大學醫學院附設醫院雲林分院，國立臺灣大學醫學
    院附設醫院雲林分院函覆：有關甲○○先生於本院就醫時所
    服用之葯物、針劑皆未含有所提之鴉片、嗎啡、海洛因及可
    待因之成分等語（見本院卷第20、27、28頁）。又各種國產
    感冒糖漿亦不含嗎啡類成分，此有行政院衛生署管制藥品管
    理局管檢字第104476號函可參。是以，被告前開抗辯均不足
    採。
五、綜上，被告確有施用第一級毒品情事，應可認定。
六、準此，原審審酌上情，准由檢察官之聲請，依毒品危害防制
    條例第20條第1項、觀察勒戒處分執行條例第3條第1項規定
    ，裁定被告令入勒戒處所觀察、勒戒，經核並無不合。被告
    猶執上情否認施用第一級毒品之情，指摘原裁定不當，為無
    理由，應予駁回。
據上論斷，應依刑事訴訟法第412條，裁定如主文。
中    華    民    國    98    年    4     月    23  日
                  刑事第一庭    審判長法  官  黃崑宗
                                      法  官  蔡長林
                                      法  官  夏金郎
以上正本證明與原本無異。
不得再抗告。
                                      書記官  劉岳文
中    華    民    國    98    年    4     月    23    日


司法院資訊處製作；財團法人民間司法改革基金會備份。
